【裁判字號】    96,家再,1
【裁判日期】    970425
【裁判案由】    聲請再審
【裁判全文】
臺灣臺南地方法院家事判決               96年度家再字第1號
再審原告    丁○○
訴訟代理人  郁旭華律師
            李家鳳律師
再審被告    丙○○
                        之3
上列當事人間請求離婚事件，再審原告對於中華民國96年4月17
日本院96年度婚字第71號確定判決提起再審之訴，本院判決如下
：
    主      文
再審之訴駁回。
再審訴訟費用由再審原告負擔。
    事     實
甲、再審原告方面：
一、聲明：
  (一)原確定判決即鈞院96年度婚字第71號確定判決廢棄。
  (二)再審被告之訴駁回。
二、陳述：
  (一)按「再審之訴，應於三十日之不變期間內提起。」、「前項
    期間，自判決確定時起算，判決於送達前確定者，自送達時
    起算；其再審之理由發生或知悉在後者，均自知悉時起算。
    但自判決確定後已逾五年者，不得提起。」民事訴訟法第50
    0條第1、2項訂有明文。查本件兩造間之婚姻關係雖經鈞院
    96 年度婚字第71號判決離婚，並於96年5月18日判決確定，
    惟該判決係以公示送達於再審原告，並以一造辯論而為判決
    ，再審原告自無從知悉判決內容，嗣再審原告於96年9月5日
    左右因病就醫時，無法使用健保卡，經向健保局查詢後始知
    悉係因遭離婚退保所致，再審原告乃於96年9月11日向本院
    聲請閱卷始知已遭再審被告以惡意遺棄為由訴請判決離婚確
    定，再審原告依法自得於知悉後三十日內提起本件再審之訴
    ，合先敘明。
  (二)按「有下列各款情形之一者，得以再審之訴對於確定終局判
    決聲明不服。一適用法規顯有錯誤者。…六當事人知他造之
    住居所，指為所在不明而與涉訟者。」民事訴訟法第496 條
    第1項第1款、第6款分並訂有明文。查：
    1.按「送達於應受送達人之住居所、事務所或營業所行之。
      」民事訴訟法第136條第1項前段訂有明文。經查：再審原
      告係經再審被告之同意在外租屋居住，且再審被告係大陸
      配偶，依法需申報流動戶口，因再審被告不願讓再審原告
      居住於再審被告之戶籍地，再審原告乃於95年12月間依法
      申報流動戶口，而設居住所為「臺南市○○路○段164 巷
      3號7樓之2」，此有流動人口登記聯單可證，原確定判決
      未依法向再審原告之上開住居所為送達，揆諸前開法律規
      定，原確定判決適用法規顯有錯誤而有再審事由。
    2.再審原告租屋在外居住之住居所為再審被告所明知，本件
      亦有民事訴訟法第496條第1項第6款之再審事由：
      (1)再審原告為大陸地區人民，於88年間與再審被告結婚後
        來臺灣定居，再審被告多於大陸地區生活，再審原告則
        與再審被告父母共同居住於「臺南市○○路○段136巷
        11號2樓之3」。93年11月間，再審原告之婆婆擬申請外
        勞看護公公，家中空間不夠居住，再審被告乃要求再審
        原告搬至再審被告所有位於臺南市○○路166號12樓之
        16房屋居住。95年1月間再審原告欲辦理長期居留，再
        審被告亦出具保證書協助再審原告辦理，此有大陸地區
        人民進入臺灣地區保證書可證，足證再審原告並無再審
        被告所主張自93年7月間起即離家行方不明之情事。
      (2)95年3月間再審被告及再審被告之母親要求再審原告支
        付上開育平路房屋之貸款，再審原告因收入不定予以婉
        拒，再審被告乃轉而要求再審原告搬遷，再審原告不得
        已於95年7月間搬至「臺南市○區○○路二段164巷3號7
        樓之2」租屋居住，與再審被告居住於同一社區，再審
        原告除以電話通知人在大陸之再審被告，亦至婆婆家中
        當面告知婆婆，並於95年12月間向管區大林派出所申報
        流動戶口，再審被告稱不知再審原告之住居所，均為一
        派謊言。況且再審原告所使用之手機門號0000000000係
        再審被告申辦交付予再審原告使用，歷年來兩造均以該
        手機門號聯繫，至96年6月間鈞院判決離婚確定後再審
        被告向中華電信撤銷該手機門號，再審原告始無法再繼
        續使用，亦足證再審被告稱無法聯絡再審原告，並非事
        實。
      (3)95年9月間再審原告經婆婆通知返家拿健保費用之繳費
        單繳費；95年10月中公公過世時，再審原告亦曾返家奔
        喪，惟遭再審被告及其家人拒於門外，經里長調解未果
        ，96年7月間再審原告前往中國大陸探親返家後，竟赫
        然發現停放於住處大樓地下室之機車失竊，經報警調查
        復始發現係再審被告之兄長鄭偉華前往取走，在在均足
        證再審被告對再審原告之住居所實知之甚詳。
      (4)綜上，再審原告係經再審被告之同意在外居住，再審被
        告明知再審原告之住居所，竟於本院前審謊稱再審原告
        所在不明，而經一造辯論判決離婚，揆諸上開法律規定
        自有民事訴訟法第496條第l項第6款之再審事由。
  (三)再審原告並無惡意遺棄再審被告之事實:
    1.再審原告於88年間與再審被告結婚後，兩造原與再審被告
      之父母共同居住於臺南市○○路○段136巷11號2樓之3，9
      3年間因婆婆擬請外勞看護公公，再審被告又經常於大陸
      地區生活，再審被告乃要求再審原告搬至臺南市○○路再
      審被告所有之房屋內居住，並由再審原告繳納水電瓦斯及
      大樓管理費，此有再審被告房屋之水、電及管理費之收據
      可稽，再審原告並曾因再審被告之要求代為繳納上開育平
      路之房屋貸款，此有再審原告銀行存摺扣繳記錄及銀行之
      放款利息收據可證，再審被告於95年1月間亦曾出具保證
      書協助再審原告辦理申請長期居留，均足證再審原告係經
      再審被告之要求而在外同住，兩造向來均有聯絡往返，再
      審原告並無惡意遺棄再審被告之情事。
    2.再審原告於95年7月間搬離再審被告於臺南市○○路之住
      處，此係因再審被告向再審原告表示已無力再繳納房貸將
      遭法院拍賣，而要求再審原告代為繳納或搬遷，再審原告
      因收入不定亦無能力為其繳納只得搬遷，被告於前審96
      年2月15日言詞辯論時亦自承「房子是被銀行聲請法院拍
      賣，然後被我妹妹買去」云云，足證再審原告搬離再審被
      告育平路之住處在外居住係再審被告之要求，且房子確已
      遭法院拍賣，客觀上亦無法繼續居住，再審原告自無再審
      被告所指無正當理由不履行同居義務之情事。
    3.再審原告於再審被告以房子將遭法院查封拍賣要求搬遷後
      ，即拒絕與再審原告聯絡，置再審原告生死於不顧，再審
      原告不得已於95年7月間租屋居住於與再審被告同一社區
      之大林國宅社區，以利雙方就近往來，並主動前往婆婆家
      告知婆婆，另以電話通知在大陸之再審被告，足見兩造於
      95間未共同居住生活，係因再審被告於育平路之房屋將被
      查封拍賣後，即避不見面，更未提供共同生活之處所予再
      審原告，再審原告自無不履行同居義務之情事至明。況再
      審原告係租屋住於與再審被告同一社區內，再審被告對之
      均知之甚詳，再審原告主觀上亦無惡意遺棄再審被告之意
      思，洵已至明。
    4.訴外人馮廉珍所租用之00-0000000號市內電話，即再審原
      告當時居住之「臺南市○○路○段164巷3號7樓之2」之家
      用電話，係室友馮廉珍所申請使用。再審原告於95年12月
      間為申報流動人口登記事宜，因需戶口名簿辦理，曾以上
      開電話撥打給當時人在大陸之再審被告，請伊家人提供戶
      口名簿憑辦，惟遭再審被告拒絕。上述事實，至少可以證
      明再審原告在95年12月間（即前訴訟程序離婚事件中）曾
      與再審被告以電話聯絡，故再審被告於上述離婚事件審理
      中徉稱：再審原告行方不明，都沒有聯絡到伊等語，顯不
      實在。
    5.再審原告曾於93年12月26日返大陸探親，於94年1月9日欲
      自廈門經小三通返台時，因故無法入境，遂央請在台之再
      審被告至當時之入出境管理局高雄服務處辦理相關事宜，
      經再審被告補辦相關手續後，再審原告始得於94年1月13
      日順利入境。若上情屬實，即徵再審被告稱再審原告自93
      年7月間無故離家、惡意遺棄云云，顯不實在。
    6.93年7月起至95年5月止，再審原告之各月份全民健康保險
      保險費繳款通知單應係寄至臺南市○○路○段136巷11號2
      樓之3即再審被告之住所。然而，上述期間內93年7月、10
      月、11月，94年l月、3月、5月、6月、7月、8月、9月、
      10月、11月、12月，95年l月、2月、4月、5月之保險費均
      係再審原告繳納，有保險費繳款單（收據聯）影本17紙為
      憑，再審原告並持有上述繳款單（收據聯）之原本，足見
      再審被告稱再審原告自93年7月間無故離家、惡意遺棄云
      云，顯不實在。
  (四)綜上，再審原告之住居所為再審被告所明知，再審原告亦無
    惡意遺棄再審被告之情事，爰提起本件再審之訴。
乙、再審被告方面：
    再審被告未於最後言詞辯論期日到場，據其以前提出之答辯
    書狀及以前到場所為之聲明及陳述略以：
一、聲明：再審之訴駁回。
二、陳述：
    再審被告抗辯：原判決審理程序中，再審被告確實不知再審
    原告之住居所在，案經法院將訴訟文書為公示送達，於法並
    無不合。
    (一)再審原告主張其於95年7月間起，居住在臺南市○區○○
      路二段164巷3號7樓有告知再審被告之母或曾以電話通知
      再審被告乙節，再審被告均否認之。
    (二)查再審原告與再審被告結婚之目的，僅在來臺居住賺錢，
      二人之年齡及生活文化背景固有差距，而再審被告近年來
      多在大陸地區工作營生，再審原告均不願前往共同生活。
      而於93年間，再審被告之父親因年邁多病，行動不便，需
      人在家照顧，再審原告即因故離家，經短暫前往苗栗工作
      後，雖返回臺南，但要求另居住於再審被告所有之育平路
      166號12樓之16房屋。嗣95年7月間起再審被告因無力繳息
      ，該屋不得已出售第三人，此後，再審原告即他遷而未告
      知住處。
    (三)再審原告雖稱其於95年7月以後均居住於再審被告住家附
      近，惟95年10月間再審被告之父過世，再審原告卻不返家
      奔喪，足證其無心在家，其當亦不可能告知再審被告其住
      居所甚明。
    (四)另再審原告縱於95年12月間，曾向大林派出所申辦流動人
      口登記，但再審被告並未被通知，亦不知其事。
    (五)否認關於水、電、瓦斯、管理費、銀行貸款部分再審原告
      有繳納，上開費用皆是再審被告繳納。
丙、本院依職權調閱本院96年度婚字第71號卷宗。
    理      由
壹、程序方面：
一、再審被告未於最後言詞辯論期日到場，核無民事訴訟法第38
    6條所列各款情形，爰依再審原告聲請，由其一造辯論而為
    判決。
二、按訴狀送達後，原告不得將原訴變更或追加他訴。但有下列
    各款情形之一者，不在此限：一被告同意者。二請求之基礎
    事實同一者。三擴張或減縮應受判決事項之聲明者。四因情
    事變更而以他項聲明代最初之聲明者。五該訴訟標的對於數
    人必須合一確定時，追加其原非當事人之人為當事人者。六
    訴訟進行中，於某法律關係之成立與否有爭執，而其裁判應
    以該法律關係為據，並求對於被告確定其法律關係之判決者
    。七不甚礙被告之防禦及訴訟之終結者。被告於訴之變更或
    追加無異議，而為本案之言詞辯論者，視為同意變更或追加
    ，民事訴訟法第255條定有明文。又按原告於判決確定前，
    得撤回訴之全部或一部。但被告已為本案之言詞辯論者，應
    得其同意，民事訴訟法第262條第1項亦定有明文。經查，本
    件再審被告於97年1月3日提出答辯書狀，主張如認本件有再
    審事由，請求追加民法第1052條第2項兩造有難以維持婚姻
    之重大事由，請求判決離婚，再審原告則於97年1月3日言辯
    論期日當庭表示不同意再審被告為上開訴之追加，有本院97
    年1月3日言詞辯論筆錄可考；嗣再審被告又於97年2月13日
    提出答辯續書狀，請求撤回上開訴之追加，並經再審原告於
    97年2月18日言詞辯論期日當庭表示同意再審被告撤回訴之
    追加部分，有本院97年2月18日言詞辯論可憑，參諸上開規
    定，應認為再審被告所為上開訴之追加業已撤回，合先敘明
    。
三、按再審之訴，應於三十日之不變期間內提起。前項期間，自
    判決確定時起算，判決於送達前確定者，自送達時起算；其
    再審之理由發生或知悉在後者，均自知悉時起算。但自判決
    確定後已逾五年者，不得提起。但以第496條第1項第5款、
    第6款或第12款情形為再審之理由者，不適用前項但書之規
    定。民事訴訟法第500條定有明文。查本件再審原告係以本
    院96年度婚字第71號民事確定判決，具有民事訴訟法第496
    條第1款及第6款之再審事由，向本院提起再審之訴。經查，
    上開本院96年度婚字第71號確定判決係於96年5月18日判決
    確定，有上開判決及確定證明書附於本院96年度婚字第71號
    卷宗可稽，再審原告主張因上開確定判決就再審原告部分係
    以公示送達方式為送達，並以一造辯論而為判決，再審原告
    並未收受該判決，自無從知悉判決內容，嗣再審原告於96年
    9 月5日左右因病就醫時，無法使用健保卡，經向健保局查
    詢後始知悉係因遭離婚退保所致，再審原告乃於96年9月11
    日向本院聲請閱卷始知已遭再審被告以惡意遺棄為由訴請判
    決離婚確定，有公示送達公告、公示送達證書、再審原告96
    年9月5日閱卷聲請書、96年9月11日閱卷申請單附於本院96
    年度婚字第71號卷宗可參，堪信再審原告直至96年9月11日
    始知悉本件確定判決有再審理由，參諸上開規定，其提起本
    件再審之訴之三十日不變期間應自知悉時即96年9月11日起
    算。查再審原告係於96年10月1日提起本件再審之訴，並未
    逾三十日之不變期間，自屬合法，先予敘明。
貳、實體方面：
一、兩造不爭執之事實：
  (一)兩造於88年12月21日結婚，婚後未生育子女。
  (二)再審被告於95年10月25日起訴請求與再審原告離婚，主張再
    審原告於93年7月無故離家出走，係惡意遺棄再審被告在繼
    續狀態中，依民法第1052條第1項第5款請求判決離婚，即本
    院96年度婚字第71號離婚事件，經於96年4月17日判決兩造
    離婚，96年5月18日判決確定在案。
  (三)上開離婚訴訟，再審被告起訴狀記載再審原告之住所為「臺
    南市○區○○路2段136巷11號2樓之3」，並指再審原告目前
    行方不明，上開訴訟即以上開住址為再審原告之送達處所，
    並同時行公示送達。
  (四)再審原告曾於95年12月28日至臺南市警察局第六分局申請辦
    理流動人口登記，登記之暫住地為「臺南市○區○○路2段
    164巷3號7樓之2」，並出具再審被告於95年1月27日所出具
    之「大陸地區人民進入臺灣地區保證書」為憑。
二、得心證之理由：
    本件訴訟所應審究者為：(一)本院96年度婚字第71號離婚訴訟
    確定判決，有無民事訴訟法第496條第1項第1款及第6款之再
    審事由？(二)再審原告是否自93年7月無故離家出走？(三)再審
    原告是否惡意遺棄再審被告在繼續狀態中，再審被告得請求
    判決離婚？茲將本院得心證之理由，分述如下：
  (一)按民事訴訟法第496條第1項第1款所謂適用法規顯有錯誤，
    應以確定判決違背法規或現存判例解釋者為限，若在學說上
    諸說併存尚無法規判解可據者、法律上見解之歧異，或對原
    確定判決所持法律上之見解有所爭執申辯，均難謂為適用法
    規顯有錯誤（參照最高法院57年臺上字第1090號判例、59年
    度臺再字第24號判決、77年度臺再字第44號判決要旨）。
  (二)再審原告主張其經再審被告之同意在外租屋居住，且再審被
    告係大陸配偶，依法需申報流動戶口，因再審被告不願讓再
    審原告居住於再審被告之戶籍地，再審原告乃於95年12月間
    依法申報流動戶口，而設住居所為「臺南市○○路○段164
    巷3號7樓之2」，原確定判決未依法向再審原告之上開住居
    所為送達，原確定判決適用民事訴訟法第136條即屬顯有錯
    誤而有再審事由云云，提出流動人口登記聯單一紙為憑。經
    查，再審原告於95年10月25日提起本院96年度婚字第71號離
    婚訴訟事件，其起訴書狀內記載再審被告之住所為「臺南市
    ○區○○路二段136巷11號2樓之3（目前行方不明）」，並
    主張兩造婚後共同居住在臺南市○區○○路二段136巷11號2
    樓之3原告家中，詎被告自93年7月間無故離家後，迄今行方
    不明，不願與原告履行同居義務，有再審被告起訴書狀、再
    審被告戶籍謄本附於上開本院96年度婚字第71號卷宗可稽，
    再審被告並未主張再審被告之住居所設於「臺南市○○路○
    段164巷3號7樓之2」，再審被告亦再三爭執抗辯伊不知再審
    原告之住居所在「臺南市○○路○段164巷3號7樓之2」。按
    當事人書狀，除別有規定外，應記載當事人姓名及住所或居
    所，民事訴訟法第116條第1項第1款定有明文，本院96 年度
    婚字第71號訴訟事件，依再審被告所主張再審原告之住居所
    即「臺南市○區○○路二段136巷11號2樓之3（目前行方不
    明）」為送達及公示送達，自合於民事訴訟法第136條第1項
    之規定。又再審原告為中國大陸地區人民，依流動人口登記
    辦法第3條第3款規定雖應申報流動人口登記，惟此僅係基於
    戶籍法第58條規定對於流動人口之管理所為行政規定，非司
    法機關之法院所得知悉，況依流動人口登記辦法第2條規定
    ，流動人口應向暫住地之警察所、分駐（派出）所辦理登記
    ，再審原告究在何地警察機關申報流動人口登記，亦非法院
    所得知悉，法院自無從依職權向其暫住地之警察機關查明再
    審原告有無辦理流動人口登記，及以其所申報之暫住地視為
    民事訴訟法第136條第1項應受送達之住居所而為送達，再者
    該暫住地，顧名思義僅為一暫時居住之地點，亦非民法第20
    條所稱依一定事實，足認以久住之意思，住於一定之地域者
    ，即為設定其住所於該地，因之該暫住地亦不得認為係再審
    原告之住所。再審原告指本院96年度婚字第71號訴訟事件未
    向其暫住地之警察機關查明其所申報之暫住地，並以該暫住
    地為再審原告之住居所為送達，係適用民事訴訟法第136條
    之法規顯有錯誤云云，自無可採。
  (三)又按當事人知他造之住居所，指為所在不明而涉訟者，得以
    再審之訴對於確定終局判決聲明不服，民事訴訟法第496條
    第1項第6款固定有明文。本件再審原告起訴主張再審被告明
    知再審原告之住居所，卻指為所在不明而聲請法院准為公示
    送達致判決確定，惟再審被告否認之，揆之民事訴訟法第27
    7條前段「當事人主張有利於己之事實者，就其事實有舉證
    之責任」之規定，自應由再審原告就其主張再審被告「明知
    」上訴人之住居所而指為所在不明之事實負舉證證明之責。
    經查，再審原告主張再審被告明知再審原告之住居所為「臺
    南市○區○○路二段164巷3號7樓之2」，卻指稱再審被告行
    方不明，致前案本院96年度婚字第71號離婚訴訟事件對於再
    審原告以公示送達之方式為之，雖據再審原告出舉證人即大
    林國宅守衛甲○○、警員乙○○、友人戊○為證，並提出流
    動人口登記聯單、大陸地區人民進入臺灣地區保證書、家戶
    訪問簽章表、力漢念真情公寓大廈管理費收據、臺南市○○
    路166號12樓之16電費繳費收據、瓦斯天然氣繳費收據、水
    費繳費收據、臺灣土地銀行存摺、再審被告向再審原告借款
    收據、臺灣土地銀行放款利息收據、健保費繳納收據為憑；
    及聲請向臺南市警察局第六分局、中華電信股份有限公司、
    內政部入出國及移民署、中央健康保險局南區分局函查。查
    ：
    1.再審原告主張其於95年7月間搬至「臺南市○區○○路二
      段164巷3號7樓之2」租屋居住，除以電話通知人在大陸之
      再審被告，亦至婆婆家中當面告知婆婆云云，已為再審被
      告所否認，再審原告就此部分主張未舉證以實其說，空言
      主張自不足採信。
    2.再審原告主張再審被告提出前案離婚訴訟時，始終均明知
      再審原告居住在「臺南市○區○○路二段164巷3號7樓之2
      」云云，雖舉證人即大林國宅守衛甲○○為證。惟查證人
      甲○○到庭證稱：「（問：是否知道再審原告在95年12月
      起實際上住所在大同路二段164巷3號7樓之2？有無告訴再
      審被告，詳細情形為何？）我跟兩造原來都是住在大林國
      宅社區，我是擔任監控室的守衛，95年7月份，再審原告
      要搬回大林國宅有通知守衛室幫他開鐵鍊讓他進來，當時
      我值班，我並不知道再審原告住在第幾樓，隔幾天，我有
      遇到再審被告哥哥，告訴他再審原告已經搬回來大林國宅
      的哪一棟，我只知道是164巷的G棟，但是是G棟的第幾樓
      第幾號我就不知道，G棟就是第七棟，隔一陣子再審被告
      從大陸回來後，我也有告訴再審被告，再審原告搬回大林
      國宅的G棟，但是幾樓幾號我自己不知道，所以也沒有告
      訴再審被告跟再審被告哥哥。」等語（見本院97年1月3日
      言詞辯論筆錄），查證人甲○○並不確知再審原告係居住
      在大林國宅164巷3號7樓之2，亦未曾將再審原告確切住址
      告知再審被告或再審被告哥哥，自尚不足以證明再審原告
      已明知再審原告居住在「臺南市○區○○路二段164巷3號
      7樓之2」，該證人之證詞無法證明再審原告主張者為真正
      。又再審原告所居住之「臺南市○○路○段164巷3號7樓
      之2」房屋與再審被告之住所地即「臺南市○區○○路2段
      136巷11號2樓之3」房屋，雖同屬大林國宅社區，惟查大
      林國宅社區占地面積甚廣，係大型社區，其戶數高達十餘
      棟數百戶之多，自不得僅以兩造之住居所在同一大林國宅
      社區，即推論再審被告明知再審原告之住居所，再審原告
      此部分主張應無可採。
    3.再審原告主張兩造原共同居住在再審被告之戶籍地「臺南
      市○區○○路二段136巷11號2樓之3」，93年11月間再審
      被告母親擬請外勞看護公公，家中空間不夠居住，再審被
      告要求再審原告搬至再審被告所有門牌「臺南市○○路16
      6號12樓之16」房屋居住，95年3月間再審被告及其母親要
      求再審原告支付上開育平路房屋之貸款，再審原告婉拒後
      ，再審被告要求再審原告搬遷，95年1月間再審被告曾出
      具保證書協助再審原告辦理長期居留，95年12月間再審原
      告亦向管區大林派出所申報流動戶口，暫住地為「臺南市
      ○區○○路二段164巷3號7樓之2」，再審被告應明知再審
      原告之暫住地云云，雖舉證人即警員乙○○為證，及提出
      流動人口登記聯單、大陸地區人民進入臺灣地區保證書、
      家戶訪問簽章表為憑。經查，警員乙○○結證稱：「（問
      ：提示流動人口登記聯單（告以要旨），此份是否由你受
      理再審原告之聲請辦理流動人口之登記？）是。」「（問
      ：當時再審原告所登記之住址大同路二段164巷3號7樓之2
      ，有無告知其配偶再審被告，或依法有無告知義務？）當
      時沒有告知再審被告，因為沒有規定我們有告知再審被告
      之義務，依規定是再審原告來辦流動人口登記，我們有一
      存根聯交付予再審原告，程序即完成，只有第一次從大陸
      來台時，由保證人帶領派出所辦理大陸港澳人士流動戶口
      登記，此後來台團聚或依親，則由該大陸配偶自己來派出
      所申請流動人口登記，再審原告流動人口登記已經辦了好
      幾次，我是從95年11月1日才來大林派出所任職，所以之
      後由我受理。」「（問：提示大陸地區人民進入臺灣人民
      保證書，為何日期為95年1月27日？）第一次辦流動戶口
      登記是由再審被告來到場確認，不用簽名，第二次以後就
      不需要由臺灣配偶到場確認，只要單純辦理登記即可，故
      此份保證書是再審原告還沒有進入臺灣時，由再審被告簽
      具保證書，依規定由我們戶籍地派出所對保，讓再審原告
      辦理入境手續所用，故此份保證書不是交給派出所。第一
      次辦理流動戶口登記只是通知臺灣配偶到場讓他知道大陸
      配偶已經入境臺灣，只是到場而已。」「（問：提示家戶
      訪問簽章表（告以要旨），有無意見？）這是我辦理的沒
      有意見。」「（問：何種情形要作家訪？）因再審原告是
      大陸來台人士，我們戶口作業規定一個月要去查察一次，
      看是否人尚居住在登記地址及有無從事不法犯罪行為。」
      「（問：為家戶訪問調查時，所知道再審原告住所為大同
      路二段164巷3號7樓之2是否有告知再審被告？）沒有。當
      時再審原告來申請時只是說他沒有住在夫家，目前暫住在
      該住址，故我沒有告知再審被告的義務，依法亦無此義務
      。」等語（見本院97年2月18日言詞辯論筆錄），足認受
      理再審原告辦理流動人口登記及定期辦理家戶訪問之警員
      乙○○，並未告知再審被告有關再審原告之暫住地為「臺
      南市○區○○路二段164巷3號7樓之2」，證人乙○○、流
      動人口登記聯單、家戶訪問簽章表不足以證明前案訴訟時
      再審被告明知再審原告之住居所。至於再審被告所出具之
      「大陸地區人民進入臺灣地區保證書」，參諸上開證人乙
      ○○之證詞，及該保證書之出具日期為95年1月27日，當
      時再審原告自承尚居住在再審被告所有門牌「臺南市○○
      路166號12樓之16」房屋，並非居住於「臺南市○區○○
      路二段164巷3號7樓之2」，因之再審被告於95年1月27日
      所出具上開保證書自不足以證明再審被告於前案離婚訴訟
      時明知再審原告之住居所為「臺南市○區○○路二段164
      巷3號7樓之2」。至於再審原告聲請本院向臺南市警察局
      第六分局函查結果，該分局函覆稱：「鄭民確於95年12月
      28日至本分局大林派出所出具其前夫丙○○之保證書據以
      辦理流動人口登記，其登記暫住地為本市○○路○段164巷
      3號7樓之2。」有臺南市警察局第六分局96年11月30日南
      市警六戶字第0964626707號函及所附相關資料可憑，亦堪
      認再審被告之保證書係由再審原告於95年12月28日辦理流
      動人口登記時持向警局出具辦理，非由再審被告於95年12
      月28日所出具，不足以證明再審被告於前案離婚訴訟時明
      知再審原告之住居所。
    4.再審原告主張其所使用之手機門號0000000000係再審被告
      申辦交付予再審原告使用，歷年來兩造均以該手機門號聯
      繫，至96年6月間鈞院判決離婚確定後再審被告向中華電
      信撤銷該手機門號，再審原告始無法再繼續使用，足證再
      審被告明知再審原告住居所為「臺南市○區○○路二段
      164巷3號7樓之2」云云，經本院向中華電信股份有限公司
      臺南營運處服務中心函查結果，上開手機門號由再審被告
      於90年4月25日起租用，帳單地址為「臺南市○○路○段
      136巷11號2樓之3」，95年3月27日（電話受理）更正帳單
      地址為：「臺南市○○路○段100巷21弄22號8樓之5」，9
      5年9月18日（電話受理）更正帳單地址為：「臺南市○○
      路○段164巷3號7樓之2」，96年6月20日辦退租，有中華
      電信股份有限公司臺南營運處服務中心96年11月28日服字
      第0960000851號函在卷可稽，惟該手機門號雖曾於95年9
      月18日以電話受理更正帳單地址為再審原告之上開暫住地
      ，惟尚無證據證明確係再審被告以電話申請，至於再審被
      告於96年6月20日申請退租，其退租申請書上帳單通知地
      址雖記載為再審原告之上開暫住地，惟係以列印方式列出
      ，並非出於再審被告所填載，況所記載者為「帳單地址」
      ，並非記載為再審原告之「住居所」，自亦不足以證明再
      審被告於前案離婚訴訟期間明知再審原告之住居所為「臺
      南市○○路○段164巷3號7樓之2」。
    5.至於再審原告所提出力漢念真情公寓大廈管理費收據、臺
      南市○○路166號12樓之16電費繳費收據、瓦斯天然氣繳
      費收據、水費繳費收據、臺灣土地銀行存摺、再審被告向
      再審原告借款借條、臺灣土地銀行放款利息收據，上開收
      據之繳費時間均在95年1月之前，而再審被告向再審原告
      借款之借條，立具時間在92年8月15日，均無法證明再審
      被告知悉再審原告自95年12月起已居住在「臺南市○○路
      ○段164巷3號7樓之2」。
    6.至於證人即友人戊○到庭證稱：「再審被告是我在早期在
      泡沫紅茶店的客人，所以我們認識很久，兩造結婚之後我
      才認識再審原告。」「（問：94年11月參加薛志安婚禮後
      ，兩造有無共同參加？）有，當時在婚禮過程也有拍照，
      可以證明兩造當時有一起參加，但是照片在薛志安那邊。
      」「（問：當時有無與兩造坐同桌？）是坐隔壁桌，當時
      有先打招呼之後我才坐在隔壁桌。」「（問：對於本件兩
      造關於再審被告在離婚訴訟中是否知悉再審原告住所？）
      我不清楚。兩造其他爭執我也不清楚，我只知道的是94年
      11月初兩造有與我一起參加朋友婚禮，當時再審被告母親
      也有一起去。」等語（見本院97年3月27日言詞辯論筆錄
      ），查證人戊○對於再審被告在前案離婚訴訟中是否知悉
      再審原告之住居所一事並不清楚，其證詞自不足以證明再
      審被告明知再審原告之住居所而指為所不明。
    7.又再審原告主張95年9月間其經婆婆通知返家拿健保費用
      之繳費單繳費；95年10月中公公過世時，再審原告亦曾返
      家奔喪，惟遭再審被告及其家人拒於門外，經里長調解未
      果，96年7月間再審原告前往中國大陸探親返家後，竟赫
      然發現停放於住處大樓地下室之機車失竊，經報警調查復
      始發現係再審被告之兄長鄭偉華前往取走足證再審被告對
      再審原告之住居所實知之甚詳云云，雖據提出健保費繳納
      收據，惟查上開健保費繳納收據，其繳納日期均在95年7
      月13日之前，僅能證明再審原告在95年7月前有返回再審
      被告家中取保險費繳納通知單，惟無法證明再審被告在前
      案離婚訴訟中知悉再審原告之住居所，況再審原告自承係
      於95年7月起始居住在「臺南市○○路○段164巷3號7樓之
      2」房屋，則上開健保費繳納收據自不足以證明再審被告
      在前案離婚訴訟中知悉再審原告之住居所，
此外再審原
      告未再提出其他證據為證，自不足以證明再審原告上開主
      張為真正。
    8.至於再審原告主張訴外人馮廉珍所租用之00-0000000號市
      內電話，即再審原告當時居住之「臺南市○○路○段164
      巷3號7樓之2」之家用電話，再審原告於95年12月間為申
      報流動人口登記事宜，曾以上開電話撥打給當時人在大陸
      之再審被告，請伊家人提供戶口名簿憑辦，惟遭再審被告
      拒絕，可證明再審原告在95年12月間（即前訴訟程序離婚
      事件中）曾與再審被告以電話聯絡云云，經本院向中華電
      信股份有限公司臺南營運處服務中心函查結果，所申請查
      詢資料已逾保存期限，歉難提供，有中華電信股份有限公
      司臺南營運處服務中心97年2月18日服字第0970000112號
      函在卷可稽，自無法證明再審原告上述主張為真正，尚難
      採信。
    9.再審原告復主張其曾於93年12月26日返大陸探親，於94年
      1 月9日欲自廈門經小三通返台時，因故無法入境，遂央
      請在台之再審被告至當時之入出境管理局高雄服務處辦理
      相關事宜，經再審被告補辦相關手續後，再審原告始得於
      94年1月13日順利入境云云，經本院向內政部入出國及移
      民署函查結果，該署函復稱：查大陸地區人民入境時只須
      填寫「入出境登記表」，該表本署保存年限為1年，故鄭
      女於2005年1月13日入境所填寫之入出境登記表業己銷毀
      等語，有內政部入出國及移民署97年2月25日移署資處娟
      字第09710225470號函可稽，因之再審原告上開主張亦無
      法證明為真實，尚無可採。
  (四)綜上所述，再審原告所舉上開證據尚無法確切證明再審被告
    明知再審原告之住居所，卻指為所在不明而聲請法院准為公
    示送達，其此項再審事由之主張，自難採信。因之，再審原
    告指本件原確定判決有「適用法規顯有錯誤」及「當事人知
    他造之住居所，指為所在不明而與涉訟」之再審原因，即均
    無可採。又本件既無構成再審事由，則再審原告關於原確定
    判決是否正當之主張即其是否自93年7月無故離家出走？及
    再審原告是否惡意遺棄再審被告在繼續狀態中，再審被告得
    請求判決離婚？之爭點，自無再加以審究之餘地，併此敘明
    。
三、綜上所述，再審原告主張原確定判決有民事訴訟法第496條
    第1項第1款及第6款之再審理由，實不足採，從而，其執此
    提起本件再審之訴，為無理由，應予以駁回。
四、據上論結，本件再審之訴為無理由，依民事訴訟法第78條、
    第87條第1項，判決如主文。
中    華    民    國    97    年    4     月    25    日
                  家事法庭    法  官  鄭  彩  鳳
以上正本證明與原本無異。
如對本判決上訴，須於判決送達後20日內向本院提出上訴狀，同
時表明上訴理由；如已於本判決宣示後送達前提起上訴者，應於
判決送達後10日內補具上訴理由（均須按他造當事人之人數附繕
本）。
中    華    民    國    97    年    4     月    25    日
                              書記官  黃  心  怡


司法院資訊處製作；財團法人民間司法改革基金會備份。
